【裁判字號】    89,簡上,29
【裁判日期】    900627
【裁判案由】    確認經界
【裁判全文】
臺灣花蓮地方法院民事判決  八十九年度簡上字第二九號
    上  訴  人
    即反訴原告  丙○○
    即反訴被告  甲○○
    訴訟代理人  乙○○
右當事人間請求確認經界事件，上訴人對於中華民國八十九年五月十六日本院花蓮簡
易庭八十八年度花簡字第二八四號第一審判決提起上訴及反訴，本院判決如左：
    主      文
上訴及反訴暨其假執行之聲請均駁回。
第二審及反訴訴訟費用均由上訴人負擔。
    事      實
甲、上訴人方面
  一、聲明：
      求為判決
    (一)原判決廢棄，被上訴人在第一審之訴駁回。
    (二)確認被上訴人就坐落花蓮縣吉安鄉○○段九八九地號土地所為所有權移轉登記
      無效，並應塗銷該所有權登記。
    (三)反訴部分願供擔保，請准宣告假執行。
  二、陳述：
      除上訴部分與第一審判決記載者相同，予以引用外，就反訴部分，另稱：被上
      訴人之父未經放租，不合法定放領條件，其非依土地法取得系爭土地所有權登
      記，自屬無效。上訴人為真正權利人，自得依法主張其登記原因無效，塗銷其
      所有權移轉登記。
  三、證據：
      除與第一審提出者相同，予以引用外，另聲請訊問證人普兆生。
乙、被上訴人方面
  一、聲明：
      求為判決如主文所示。
  二、陳述：
      與第一審判決記載者相同，予以引用。
  三、證據：
      與第一審提出者相同，予以引用。
    理      由
壹、程序部分
  一、按當事人對於簡易程序第一審裁判之上訴程序，為訴之變更、追加或提起反訴
      ，致應適用通常訴訟程序者，不得為之，民事訴訟法第四百三十六條之一第二
      項定有明文。
  二、本件上訴人於本院言詞辯論終結前提起反訴，求為判決確認被上訴人就坐落花
      蓮縣吉安鄉○○段九八九地號土地所為所有權移轉登記無效，並應塗銷該登記
      等情，核其訴訟標的金額為新臺幣（下同）二百五十萬一千九百五十元，已逾
      五十萬元，而應適用通常訴訟程序，且被上訴人即反訴被告亦表示不同意（本
      院九十年四月二十六日準備程序筆錄），復無修正民事訴訟法第四百四十六條
      所定情形之一，該反訴自非合法，不能准許，其假執行之聲請亦失所依據，併
      應駁回之，合先敘明。
貳、實體部分
  一、本件被上訴人於原審起訴主張其所有坐落花蓮縣吉安鄉○○段九八九地號土地
      ，與上訴人所有之同段一○○二地號土地相鄰，上訴人明知如原審附圖所示之
      ＥＢＣＤ所圍成之區域屬九八九地號之範圍為被上訴人所有，竟擅稱該地界線
      為ＣＤ線，致土地重測時發生爭議，以求確定界址並憑以辦理地籍調查及重測
      等事宜，為此提起本訴，求為判決確認兩造間土地之界址為如原審附圖所示之
      ＥＢ連線。上訴人則以系爭界址早於民國（下同）八十五年間檢察官因另案偵
      查中勘驗現場時噴漆定樁即已確定為ＣＤ線，但被上訴人竟私自將該界樁拔除
      ，就該爭執所訴之刑事竊佔案件，亦經判定上訴人無罪確定在案，另被上訴人
      所提出之同鄉○○段第七一五四地號（即重測後之光英段九八九地號）土地所
      有權狀疑似經其偽造，內政部土地測量局所為之鑑定並不正確，被上訴人之請
      求顯無理由應予駁回等語資為抗辯。
  二、原審經斟酌全辯論意旨及調查證據之結果，以：被上訴人主張其所有坐落花蓮
      縣吉安鄉○○段九八九地號土地與上訴人所有同段一○○二地號土地相鄰，且
      因界址所在發生爭執等情，為兩造所不爭執，並有土地登記簿謄本二件在卷可
      按，此部分事實堪以認定。至系爭土地如附圖所示部分相鄰之經界，經原審至
      現場履勘，由被上訴人指明Ａ、Ｂ點，由上訴人指明Ｃ、Ｄ點，並囑託內政部
      土地測量局鑑定，該局為求測量精確，首先依精密電子測距經緯儀，在系爭土
      地附近施測圖根點，經計算檢核閉合後，作為該測區之控制點，再以該圖根點
      為基點，施測系爭土地附近之界址點、使用坵形位置，計算其數值坐標輸入電
      腦，再以自動繪圖儀展繪於鑑測原圖上（與重測前、後地籍圖同比例尺一千二
      百分之一及五百分之一），然後依據花蓮縣花蓮地政事務所保管之地籍圖、地
      籍調查表及宗地資料等謄繪本案有關土地地籍圖經界線，與前項成果核對檢核
      後，測定於鑑測原圖上，作成鑑定圖，因而認定：圖中Ｅ、Ｆ點係Ａ─Ｂ、Ｃ
      ─Ｄ連接虛線分別與地籍圖經界線交點位置，圖示Ｅ─Ｂ點連接虛線與重測前
      地籍圖經界線位置經測定坐標後展繪於重測後五百分之一地籍圖上之位置相符
      等情，此有原審八十八年十一月十日勘驗筆錄、該局八十九年三月十三日八九
      地測二字第○三六三五號函與內附之鑑定書及鑑定圖各一件在卷可稽，是被上
      訴人所指之直線確為系爭土地之界址，足堪認定，上訴人雖主張該項鑑定結果
      不正確，惟未能適切舉證以實其說，洵難採信。從而，上訴人之主張即屬正當
      ，自應予准許等語。而為准許被上訴人請求之判決，經核於法並無違誤。
  三、上訴意旨雖仍執前詞為辯，否認原審測量之結果，然查(一)證人即內政部土地測
      量局測量員陳政明到庭證稱：本件測量的方法是數值座標測量法，本件區域大
      部分都已經過重測公告，系爭土地因有糾紛，所以並沒有重測公告，所以也沒
      有重測後之地籍圖，本件係依照重測的標準作業程序來測量，都要比對重測前
      的地籍圖，再配合精密的電子儀器，以數值測量的方法由電腦來測繪，我們是
      依照地籍測量實施規則所定的測量方法來測繪本件界址，結果是ＥＢ點為界址
      ，該界址是由電腦座標讀取，再配合地籍圖套繪，均得出一致的結果，所以我
      們做這樣的判斷，現場ＡＢＣＤ四點我都沒有看到有測量的界樁，噴漆是當事
      人自己噴的等語（本院九十年五月十七日準備程序筆錄），足見系爭測量結果
      係經由法定之精密測量方法加以測繪，且與地籍圖之界線並無二致，其結論堪
      認屬實，上訴人空言主張其測繪結果不正確，難予採信。(二)上訴人另稱系爭土
      地之界址應以花蓮地檢署檢察官八十四年偵字第九六二號卷附之八十四年七月
      七號一一二五九號函所示之結果為準，惟該次測量之目的僅在確定上訴人之土
      地有無遭訴外人乙○○竊佔，並非確認界址之所在，而其結果除認黃秀娥並無
      越界竊佔之犯行外，該案中上訴人不爭執之地籍圖與花蓮地政事務所依據地籍
      圖作成之複丈成果圖，亦與本件之地籍圖與測量成果圖均為相同之認定，此有
      該偵查及臺灣高等法院花蓮分院八十六年度上易字第四二０號卷宗內附之地籍
      圖與複丈成果圖多件可資查考，上訴人誤解該偵查卷內檢察官囑託測量之結果
      ，顯無可採。
  四、從而，被上訴人依據所有權法律關係，求為判決確認兩造間系爭土地之界址為
      如原審附圖所示之Ｅ─Ｂ點連接線，為有理由，應予准許。原審就此為上訴人
      不利之判決，核無不合，上訴論旨，仍執陳詞求為廢棄改判，為無理由，應予
      駁回。
  五、兩造其餘主張之攻擊防禦方法及聲請調查之證據，經本院審酌後，認均不影響
      判決之結果，爰不另一一指駁，附此敘明。
據上論結，本件上訴及反訴均為無理由，爰依民事訴訟法第四百三十六條之一第三項
、第四百四十九條第一項、第四百六十三條、第二百四十九條第一項第六款、第七十
八條，判決如主文。
中      華      民      國    九十      年      六      月    二十七    日
~B審判長法官  陳心弘
~B法      官  余明賢
~B法      官  朱光仁
右正本證明與原本無異。
本訴部份不得上訴。
反訴部分如對本判決上訴，須於判決送達後二十日內向本院提出上訴狀，其未表明上
訴理由者，應於提起上訴後二十日內向本院提出上訴理由書狀（均須按他造當事人之
人數附繕本）提起上訴僅得以適用於法規顯有錯誤為理由，並經本院之許可。上訴時
應提出委任律師或具有律師資格者之委任狀；委任具有律師資格者，另應附具律師及
格證書及釋明委任人與受任人有民事訴訟法第四百六十六條之一第一項但書或第二項
（詳附註）所定關係之釋明文書影本。
~B法院書記官  林香君
中      華      民      國    九十      年      七      月       四     日


司法院資訊處製作；財團法人民間司法改革基金會備份。
